臺灣板橋地方法院刑事判決　　　　　　　　　　　　九十一年度訴字第一四六號
　　公　訴　人　臺灣板橋地方法院檢察署檢察官
　　被　　　告　丙○○
右列被告因詐欺等案件，經檢察官提起公訴（九十一年度偵字第五０五二、六五五０
號），本院判決如左：
    主  文
丙○○無罪。
    理  由
一、公訴意旨略如附件之起訴書。
二、按犯罪事實應依證據認定之，無證據不得推定其犯罪事實，刑事訴訟法第一百五
    十四條定有明文，而事實之認定，應依證據，如未能發現相當證據，或證據不足
    以證明，自不能以推測或擬制之方法，以為裁判基礎（最高法院四十年台上字第
    八六號判例參照）。又被告之自白，不得作為有罪判決之唯一證據，仍應調查其
    他必要之證據，以察其是否與事實相符，刑事訴訟法第一百五十六條第二項定有
    明文。又認定不利於被告之事實，須依積極證據，苟積極證據不足為不利於被告
    事實之認定時，即應為有利於被告之認定，更不必有何有利之證據，最高法院三
    十年度上字第八一六號著有判例。
三、公訴人認被告涉嫌行使偽造私文書及詐欺罪行，係以被告之自白及告訴人乙○○
    之指訴及會單影本三份資為論據。訊據被告丙○○堅決否認有何犯行，辯稱：「
    戊○○」、「蔡麗茹」、「甲○○」三人確實有其人且均有參加互助會，伊未冒
    標他們的會，其中蔡麗茹與甲○○於入會後不久即向伊表示退出並將其等的會轉
    讓給伊承受，至於「戊○○」的真實姓名是丁○○，丁○○共參加三會，以「張
    家銘」、「丁○○」、「戊○○」名義加入，其中「張家銘」與「丁○○」二會
    由丁○○之妻負責繳納會款，丁○○隱瞞其妻而私下再以「戊○○」名義參加一
    會，並私下繳納會款給伊，伊並未冒標「戊○○」、「蔡麗茹」、「甲○○」三
    人之會，伊在偵查中未為如此辯解是因丁○○、蔡麗茹、甲○○三人均不願出面
    作證等語。經查，被告丙○○於偵查中亦曾為相同辯稱：甲○○與己○○於最初
    均有跟會，後來不要跟會而轉由伊承擔等語（見偵查卷第二四頁反面及第二五頁
    反面）。又查，證人己○○、甲○○均於本院審理時具結證稱：其等有參加起訴
    狀附表所載之互助會，但被告向其等收取首會款時，其等均表示經濟困難而不欲
    再參加，因而退出該會轉由被告承受等語（見九十一年七月九日及十六日筆錄）
    。又證人丁○○於本院審理時具結證稱：伊參加起訴書附表Ａ之互助會共三會，
    共使用三個姓名「張家銘」、「丁○○」、「戊○○」參加，其中「戊○○」名
    義是伊臨時想出來，伊不欲使妻知道，由伊私下負責繳納該會款等語（見本院九
    十一年七月九日筆錄）。依上開調查，被告丙○○雖於警訊中自白冒標三個人的
    會款，又於偵查中自白冒標「戊○○」的會款，惟於本院審理時全然翻異前供，
    且由證人己○○、甲○○、丁○○出面作證確實有加入前揭互助會，至於告訴人
    乙○○之指訴並無法證明被告有冒標「戊○○」、「蔡麗茹」、「甲○○」三人
    之會款，此外復查無其他證據足證被告有何犯行，依照上開說明，自不能僅憑告
    訴人之指訴遽入被告於罪，本件核屬不能證明被告犯罪，應諭知被告無罪之判決
    。
據上論斷，應依刑事訴訟法第三百零一條第一項，判決如主文。
本案經檢察官簡美慧到庭執行職務
中      華      民      國    九十一    年      九      月      三      日
                                    臺灣板橋地方法院刑事第二庭
                                        法  官  黃  惠  瑛
右正本證明與原本無異
如不服本判決，應於送達後十日內向本院提出上訴狀
                                        書記官  孫  治  華
中      華      民      國    九十一    年      九      月      三      日
